【裁判字號】    99,易,2631
【裁判日期】    990831
【裁判案由】    妨害公務等
【裁判全文】
臺灣臺中地方法院刑事判決              99年度易字第2631號
公  訴  人  臺灣臺中地方法院檢察署檢察官
被      告  甲○○
上列被告因妨害公務等案件，經檢察官提起公訴（99年度偵字第
16741號），本院判決如下：
    主    文
甲○○犯行使變造特種文書罪，累犯，處有期徒刑月，如易科
罰金，以新臺幣壹仟元折算壹日；又犯妨害公務執行罪，累犯，
處有期徒刑伍月，如易科罰金，以新臺幣壹仟元折算壹日。應執
行有期徒刑陸月，如易科罰金，以新臺幣壹仟元折算壹日。
    犯罪事實
一、甲○○於民國（下同）90年間因強盜案件，經臺灣高等法院
    臺中分院判處有期徒刑5年2月，復經最高法院駁回上訴確定
    ；又於90年間因竊盜案件，經臺灣高等法院臺中分院判處有
    期徒刑2年確定，嗣合併定其應執行有期徒刑7年，而於96年
    7月6日假釋交付保護管束，並於97年5月27日保護管束期滿
    ，未經撤銷假釋，所餘刑期視為執行完畢。詎其仍不知悔改
    ，於99年7月13日凌晨0時30分許，在臺中市○○路與逢甲路
    口，因計畫騎乘機車以伺機尋找對象行搶，而為免車牌遭人
    記下或遭監視器錄下致為警查獲，竟基於行使變造特種文書
    之犯意，以黑色膠帶黏貼之方式，將其所有車牌號碼236-BW
    X號重型機車之車牌，變造為車牌號碼288-BWX號後，隨即騎
    乘行使變造車牌號碼288-BWX號之上開機車在臺中市區內尋
    找行搶之對象，足以生損害於監理機關對於車牌管理之正確
    性及車牌號碼288-BWX號機車車主之權益。嗣於同日凌晨1時
    40分許，甲○○尚未覓得下手對象，途經臺中市○區○○路
    3段與太平路口，適為共乘機車著便服執行防搶肅竊巡邏勤
    務之臺中市警察局第一分局繼中派出所員警丁鵬揚、楊逸清
    發覺甲○○行跡可疑，乃由後跟蹤，而於同日凌晨1時50分
    許，甲○○騎乘上開機車行至臺中市○區○○路141巷17之1
    號前迴轉時，丁鵬揚、楊逸清見時機成熟，由丁鵬揚告知甲
    ○○，渠等係警察請停車受檢，並由楊逸清下車欲對甲○○
    盤檢，惟甲○○因恐所騎乘之上開機車之車牌經變造為警察
    覺，竟基於妨害公務之犯意，非但拒不下車受檢，反而加足
    馬力朝楊逸清方向直接衝撞，經楊逸清即時閃避，並與甲○
    ○發生拉扯，使楊逸清及甲○○均人車倒地，致楊逸清受有
    肢體多處擦傷之傷害（傷害部分未據楊逸清提出告訴），而
    對依法執行職務之員警楊逸清為上開施強暴行為，其後經員
    警制伏而當場逮捕。
二、案經臺中市警察局第一分局報請臺灣臺中地方法院檢察署檢
    察官偵查起訴。
    理    由
一、按被告以外之人於審判外之陳述雖不符刑事訴訟法第159條
    之1至之4等4條之規定，而經當事人於審判程序同意作為證
    據，法院審酌該言詞陳述或書面陳述作成時之情況，認為適
    當者，亦得為證據；當事人、代理人或辯護人於法院調查證
    據時，知有刑事訴訟法第159條第1項不得為證據之情形，而
    未於言詞辯論終結前聲明異議者，視為有前項之同意，同法
    第159條之5定有明文。立法意旨在於傳聞證據未經當事人之
    反對詰問予以核實，原則上先予排除。惟若當事人已放棄反
    對詰問權，於審判程式中表明同意該等傳聞證據可作為證據
    ；或於言詞辯論終結前未聲明異議，基於尊重當事人對傳聞
    證據之處分權，及證據資料愈豐富，愈有助於真實發見之理
    念，且強化言詞辯論主義，使訴訟程式得以順暢進行，上開
    傳聞證據亦均具有證據能力。查檢察官、被告甲○○對於本
    案卷內相關文書卷證資料，並未就有合於刑事訴訟法第159
    條第1項不得為證據之情形於本院言詞辯論終結前聲明異議
    ，且上述文書卷證資料亦經本院於審理期日逐一提示，並告
    以要旨，本院覆審酌相關文書卷證資料取得，並無證據顯示
    有何違背程式規定情事，依據上述之說明，應具有證據能力
    ，合先敘明。
二、上開犯罪事實，業據被告甲○○於本院審理時坦承不諱，核
    與證人楊逸清於本院審理時具結證述之情節相符，並有查獲
    現場圖1張、現場照片1張、查獲變造車牌為288-BWX號（原
    車牌為236-BWX號）之機車照片13張、證人楊逸清受傷照片4
    張、車號（236-BWX）查詢重型機車車籍1紙附卷可憑，足見
    被告之自白與事實相符。本件事證明確，被告犯行堪以認定
    。
三、按汽車（含機車）牌照為公路監理機關所發給，固具有公文
    書性質，惟依道路交通安全規則第8條規定，汽車牌照僅為
    行車之許可憑證，自屬於刑法第212條所列特許證之一種。
    對變造汽車牌照，即無依同法第211條之變造公文書罪論處
    之餘地（最高法院63年台上字第1550號判例參照）。核被告
    甲○○所為，係犯刑法第216條、第212條之行使變造特種文
    書罪及同法第135條第1項之妨害公務執行罪。被告變造車牌
    之低度行為，應為行使之高度行為所吸收，不另論罪。被告
    所犯上開二罪，犯意各別，犯罪構成要件不同，應予分論併
    罰。查被告於90年間因強盜案件，經臺灣高等法院臺中分院
    判處有期徒刑5年2月，復經最高法院駁回上訴確定；又於90
    年間因竊盜案件，經臺灣高等法院臺中分院判處有期徒刑2
    年確定，嗣合併定其應執行有期徒刑7年，而於96年7月6日
    假釋交付保護管束，並於97年5月27日保護管束期滿，未經
    撤銷假釋，所餘刑期視為執行完畢，有臺灣高等法院被告前
    案紀錄表附卷可稽，其於5年內故意再犯本件有期徒刑以上
    之上開二罪，均為累犯，均應依法加重其刑。爰審酌被告變
    造車牌之目的係在伺機搶奪他人財物，惟尚未覓得行搶對象
    時，經警發覺其行跡可疑，欲攔檢盤查，竟又對依法執行職
    務之員警施以強暴，其動機與行為實不足取，對社會所生危
    害非淺，姑念被告犯後坦承犯行，態度尚稱良好，已有悔意
    等一切情狀，分別量處如主文所示之刑，並均諭知易科罰金
    之折算標準，且定其應執行刑及諭知易科罰金之折算標準，
    以示懲儆。起訴書就被告所犯行使變造特種文書罪及妨害公
    務執行罪，請求分別量處有期徒刑4月至6月間、有期徒刑8
    月至10月間，本院認尚嫌過重，應處以如主文所示為宜，併
    此敘明。
四、據上論斷，應依刑事訴訟法第299條第1項前段，刑法第216
    條、第212條、第135條第1項、第47條第1項、第41條第1項
    前段、第51條第5款，刑法施行法第1條之1，判決如主文。
本案經檢察官李善植到庭執行職務。
中    華    民    國    99    年    8     月    31    日
                  刑事第九庭    法  官  朱光國
以上正本證明與原本無異。
如不服本判決應於收受判決後10日內向本院提出上訴書狀，並應
敘述具體理由；其未敘述上訴理由者，應於上訴期間屆滿後20日
內向本院補提理由書（均須按他造當事人之人數附繕本）「切勿
逕送上級法院」。
                                書記官  巫偉凱
中    華    民    國    99    年    8     月    31    日
附錄論罪科刑法條
刑法第135條第1項：
對於公務員依法執行職務時，施強暴脅迫者，處3年以下有期徒
刑、拘役或3百元以下罰金。
刑法第212條：
偽造、變造護照、旅券、免許證、特許證及關於品行、能力服務
或其他相類之證書、介紹書，足以生損害於公眾或他人者，處1
年以下有期徒刑、拘役或3百元以下罰金。
刑法第216條：
行使第210條至第215條之文書者，依偽造、變造文書或登載不實
事項或使登載不實事項之規定處斷。

司法院資訊處製作；財團法人民間司法改革基金會備份。
